臺灣屏東地方法院刑事判決
                                      110年度易字第539號
公  訴  人  臺灣屏東地方檢察署檢察官
被      告  謝賢  

                    籍設臺東縣○○市○○路000號（臺東○  ○○○○○○○）

上列被告因竊盜案件，經檢察官提起公訴（110年度偵字第4068
號），本院判決如下：
    主  文
乙○犯侵入住宅竊盜罪，處有期徒刑柒月。
未扣案之犯罪所得新臺幣陸仟伍佰元沒收，於全部或一部不能沒
收或不宜執行沒收時，追徵其價額。
    事  實
一、乙○前向甲○○承租位在屏東縣○○市○○○巷0弄00號（下稱本案
    房屋）3樓之房間，甲○○則住居於本案房屋2樓之房間（下稱
    本案2樓房間）。詎乙○竟意圖為自己不法之所有，基於竊盜
    之犯意，於民國110年1月20日18時前之某日時許，先竊取甲
    ○○放置在本案房屋1樓客廳茶櫃內之本案2樓房間鑰匙，再持
    該鑰匙開啟本案2樓房間之房門，侵入本案2樓房間內（侵入
    住宅部分，未據告訴），竊取甲○○放置在該房間梳妝台抽屜
    內之金項鍊1條及墜子2個（共約值新臺幣【下同】4萬元）
    得手。嗣乙○於110年1月20日18時許，將上開竊得之金項鍊1
    條及墜子2個，持往址設屏東縣○○鄉○○路0段000號1樓由不知
    情之許銘仁所經營之「福益銀樓」變賣，得款19,500元。嗣
    甲○○發覺遭竊後報警處理，警方於110年2月4日9時30分許，
    在本案房屋內，經乙○提出後扣得上開鑰匙1把及與本案無關
    之白色手套1雙。
 二、案經甲○○訴由屏東縣政府警察局屏東分局報告臺灣屏東地
    方檢察署檢察官偵查起訴。
    理  由
一、本判決下列所引用被告乙○以外之人於審判外所為之供述證
    據，檢察官、被告於審理時均同意有證據能力（見本院卷第
    221頁），本院審酌上開證據資料作成時之情況，尚無違法
    不當及證明力明顯過低之瑕疵，而認為以之作為證據應屬適
    當，依刑事訴訟法第159條之5第1項規定，均有證據能力。
    至其餘認定本案犯罪事實之非供述證據，亦查無違反法定程
    序取得之情，依刑事訴訟法第158條之4規定反面解釋，亦有
    證據能力。
二、上開犯罪事實，業據被告於警詢及本院審理時坦承不諱（見
    警卷第11-17頁；本院卷第220、224頁），核與證人即告訴
    人甲○○於警詢中證述情節相符，並有屏東縣政府警察局屏東
    分局崇蘭派出所警員製作之偵查報告、屏東縣政府警察局屏
    東分局扣押筆錄、扣押物品目錄表、扣押物品收據、福益銀
    樓110年度1月之飾金買進日記簿及蒐證照片等件在卷可稽，
    且有前開鑰匙扣案可佐，足徵被告之自白核與事實相符，其
    所為自白當可採信。本件事證已臻明確，被告犯行洵堪認定
    ，應依法論科。
三、論罪科刑
　㈠按所謂住宅乃指人類日常居住之場所；所謂侵入，係指未得
    允許，而擅自入內之意，倘非公共場所或公眾得出入之場所
    而無權居住或無故進入，均不失為侵入（最高法院76年台上
    字第2972號、101年度台非字第140號判決意旨參照）。告訴
    人所居住之本案2樓房間，為其日常起居之場所，被告未得
    告訴人之允許而進入該房間內竊取財物，自屬侵入住宅竊盜
    。是核被告所為，係犯刑法第321條第1項第1款之侵入住宅
    竊盜罪。公訴意旨認被告上開所為係犯刑法第320條第1項之
    竊盜罪，容有未洽，又因此部分起訴之基本社會事實相同，
    且經本院於審理程序告知被告並給予陳述意見之機會（見本
    院卷第220頁），保障被告之防禦權，爰依刑事訴訟法第300
    條之規定予以變更起訴法條。
　㈡又法院於審酌被告是否適用累犯規定而加重其刑時，訴訟程
    序上應先由檢察官就前階段被告構成累犯之事實，以及後階
    段應加重其刑之事項，主張並具體指出證明方法後，法院才
    需進行調查與辯論程序，而作為是否加重其刑之裁判基礎。
    前階段構成累犯事實為檢察官之實質舉證責任，後階段加重
    量刑事項為檢察官之說明責任，均應由檢察官分別負主張及
    具體指出證明方法之責。倘檢察官未主張或具體指出證明方
    法時，可認檢察官並不認為被告構成累犯或有加重其刑予以
    延長矯正其惡性此一特別預防之必要，且為貫徹舉證責任之
    危險結果所當然，是法院不予調查，而未論以累犯或依累犯
    規定加重其刑，即難謂有應調查而不予調查之違法(最高法
    院110年度台上大字第5660號裁定意旨可參)。本案因檢察官
    就被告構成累犯之事實及應加重其刑事項，未具體指出證明
    之方法，揆諸上開說明，僅將被告之前科紀錄列入刑法第57
    條第5款「犯罪行為人之品行」之量刑審酌事由，爰不依累
    犯規定加重其刑。
　㈢爰以行為人之責任為基礎，審酌被告不思以合法途徑獲取財
    物，擅以侵入住宅方式行竊財物，破壞社會治安，不僅使告
    訴人財產受損，並危害告訴人之居家安寧，法治觀念偏差，
    且被告於本案行為前，多次因竊盜之刑事案件經法院論罪科
    刑確定，有其之臺灣高等法院被告前案紀錄表附卷可參，足
    徵素行不佳，惟念其坦承犯行之犯後態度，兼衡其犯罪之動
    機、目的、手段、自陳學歷為高職肄業、目前在餐廳上班、
    每月收入約3萬元、離婚、有1名未成年子女之家庭生活狀況
    （見本院卷第227頁）及所竊財物價值等一切情狀，量處如
    主文所示之刑。
四、沒收　　
  ㈠被告上開犯行所竊得之金項鍊1條及墜子2個，經變賣換得現
    金19,500元，業據被告供承在卷（見警卷第16頁），並有前
    揭飾金買進日記簿及本院110年6月21日公務電話紀錄等件在
    卷可參（見警卷第43頁；本院卷第25頁），而被告嗣後已返
    還13,000元予告訴人，復據被告、告訴人陳述在卷（見本院
    卷第225頁；警卷第20頁），是扣除上開已返還之13,000元
    後之6,500元（19,500－13,000＝6,500）為被告之犯罪所得，
    未據扣案亦未實際合法發還予告訴人，應依刑法第38條之1
    第1項前段、第3項之規定宣告沒收，於全部或一部不能沒收
    或不宜執行沒收時，追徵其價額。
  ㈡另被告上開犯行所竊得之鑰匙1把，業已發還告訴人，有贓物
    領據1份附卷可稽（見警卷第31頁），爰依刑法第38條之1第
    5項規定，不予宣告沒收或追徵。
  ㈢至扣案之白色手套1雙，與被告上開犯行無關，業據被告於本
    院審理時供陳：扣案的手套跟本案無關，我當初犯案時，沒
    有穿戴那雙手套等語明確（見本院卷第225頁），又無其他
    證據證明與被告上開犯行有何關連，爰不予宣告沒收。
據上論斷，應依刑事訴訟法第299條第1項前段、第300條，判決
如主文。
本案經檢察官陳新君提起公訴，檢察官何克昌到庭執行職務。
中　　華　　民　　國　　111 　年　　5 　　月　　16　　日
                  刑事第二庭  法  官  曾思薇
以上正本證明與原本無異。
如不服本判決應於收受判決後20日內向本院提出上訴書狀，並應
敘述具體理由；其未敘述上訴理由者，應於上訴期間屆滿後20日
內向本院補提理由書（均須按他造當事人之人數附繕本）「切勿
逕送上級法院」。
中　　華　　民　　國　　111 　年　　5 　　月　　16　　日
                              書記官  盧建琳 
附錄本件論罪科刑法條：　　　　　　　　　
中華民國刑法第321條
犯前條第1項、第2項之罪而有下列情形之一者，處6月以上5年以
下有期徒刑，得併科50萬元以下罰金：
一、侵入住宅或有人居住之建築物、船艦或隱匿其內而犯之。
二、毀越門窗、牆垣或其他安全設備而犯之。
三、攜帶兇器而犯之。
四、結夥三人以上而犯之。
五、乘火災、水災或其他災害之際而犯之。
六、在車站、港埠、航空站或其他供水、陸、空公眾運輸之舟、
    車、航空機內而犯之。
前項之未遂犯罰之。